臺灣高雄地方法院行政訴訟判決
110年度交字第464號
原      告  陳榮忠  

訴訟代理人  杜憶萍  
被      告  高雄市政府交通局

代  表  人  張淑娟  
訴訟代理人  蘇健義  
上列當事人間交通裁決事件，原告不服被告民國110年9月27日高
市交裁字第32-BQD362496、32-BQD362498、32-ZEA304382號裁決
，提起行政訴訟，本院判決如下：
    主　文
原告之訴駁回。
訴訟費用新臺幣參佰元由原告負擔。
    事實及理由
一、程序事項：按行政訴訟法第237條之7規定，交通裁決事件之
    裁判，得不經言詞辯論為之。本件屬交通裁決事件，依兩造
    所述各節及卷內資料其事證已臻明確，本院認無經言詞辯論
    之必要，爰不經言詞辯論而為判決。
二、事實概要：原告於民國110年6月29日7時58分、8時、8時許
    駕駛車牌號碼0000-00號自用小客車（下稱系爭車輛），在
    高雄市○○區○○○路○○○路路○0○○○0○○○○路○○道○○○○路路○0○○○0
    ○○道0號北向366公里，因有「汽車駕駛人未依規定使用方向
    燈」、「行駛高速公路未依規定變換車道」之違規行為，經
    民眾於110年6月30日檢舉，由高雄市政府警察局交通大隊三
    民二分隊、內政部警政署國道公路警察局第五公路警察大隊
    岡山分隊（下稱舉發機關）員警分別填掣第BQD362496、BQD
    362498號、國道警交字第ZEA304382號舉發違反道路交通管
    理事件通知單（下稱舉發通知單）逕行舉發。嗣原告於應到
    案日期前之110年7月27日、8月12日向被告陳述不服，經被
    告函詢舉發機關後，認原告確有上揭違規行為，乃依道路交
    通管理處罰條例（下稱處罰條例）第33條第1項第4款、第42
    條、第63條第1項第1款規定，於110年9月27日開立高市交裁
    字第32-ZEA304382、32-BQD362496、32-BQD362498號裁決書
    ，分別裁處原告「罰鍰新臺幣(下同)3,000元，並記違規點
    數1點」、「罰鍰1,200元」、「罰鍰1,200元」(下合稱原處
    分)。原告不服，提起本件行政訴訟。
三、原告主張：原告因民眾行車紀錄器連續舉發，導致3分鐘內
    被開3張罰單，違反比例原則，應以6分鐘6公里內不得連續
    舉發為標準，因此應撤銷部分罰單以符合此標準。檢舉人車
    輛離原告很近，造成原告緊張慌亂，故沒有打方向燈，後方
    檢舉人未保持安全距離等語。並聲明：原處分撤銷。
四、被告則以：
　㈠按道路交通安全規則第91條第1項第6款、第98條第1項第4款
    、第6款、第102條第1項第3款規定及高速公路及快速公路交
    通管制規則第11條規定可知，「由同向兩車道進入一車道」
    與「變換車道」之義務尚可同時遵守，並未形成義務相互衝
    突之情形，因此「由同向兩車道進入一車道時」，如未跨越
    車道分隔線，固然非屬「變換車道」，但「由同向兩車道進
    入一車道」時，如仍須跨越車道分隔線，此時自然同時該當
    「變換車道」之要件，自應同時遵守「由同向兩車道進入一
    車道」及「變換車道」之相關規定，上開兩者並非相互排斥
    或衝突之規定。又按道路交通標誌標線號誌設置規則第189
    條之1規定：「穿越虛線，係供車輛匯入匯出時，做為劃分
    主線車道與其他車道之用，其他車道車輛應讓主線車道車輛
    先行。本標線為白虛線，線寬15或30公分，線段1公尺，間
    距2公尺」。依前揭規定可知，穿越虛線之設置，係將高速
    公路及快速公路中，從其他車道匯入主線車道之車輛，抑或
    從主線車道匯出之車輛，與原本行駛在主線車道之車輛予以
    分隔，俾維護車流交匯之行車安全，因此當有出現穿越虛線
    之劃設時，必然伴隨2個以上車道出現之情況。
  ㈡次按道路交通安全規則第91條第1項第6款規定：「行車遇有
    轉向、減速暫停、讓車、倒車、變換車道等情況時所用之燈
    光及駕駛人之手勢，應依下列規定：六、變換車道時，應先
    顯示欲變換車道方向之燈光或手勢」、同規則第109條規定
    ：「汽車行駛時，應依下列規定使用燈光：二、左（右）轉
    彎時，應先顯示車輛前後之左（右）邊方向燈光；變換車道
    時，應先顯示欲變換車道方向之燈光，並應顯示至完成轉彎
    或變換車道之行為。復經檢視採證影片可見：畫面07:58:19
    -原告車輛5106-EK號車變換至右轉彎專用車道時，未全程使
    用方向燈、08:00:01-原告車輛變換車道至高速公路匝道入
    口時，未全程使用方向燈、08:00:32-原告車輛行駛於高速
    公路上，向左跨越穿越虛線時，未全程使用方向燈。依前揭
    說明，足證原告車輛於變換車道時未全程使用方向燈，違規
    事實明確。
　㈢參照交通部107年9月21日交路字第1070026758號函釋略以：
    「有關違規地點相距6公里以上、違規時間相隔6分鐘以上或
    行駛經過1個路口以上，應係單一或具有持續性之違規行為
    （如持續超速、持續違規行駛路肩等），需透過連續舉發次
    數，作為違規行為次數認定，進而對多次違規行為予以處罰
    時方有適用。倘其行為係二以上違規行為，仍應依處理細則
    第3條第1項規定分別舉發、處罰。」依前揭「或行駛經過1
    個路口以上得連續舉發」意旨，原告就系爭2次行駛平面道
    路違規已經過九如一路239巷及九如一路(迴轉道)等路口，
    而行駛高速公路違規已經過高速公路之入口匝道，且從自然
    觀察方法理解，其歷次變換車道行為，係於不同時地，在不
    同之車道線變換，影響所及為不同之用路人，屬「自然單一
    行為」；由首揭說明可知，原告就前開行駛平面及高速公路
    未依規定變換車道之違規行為，應按自然單一行為之判斷原
    則，各自判斷其行政法上義務之違反與否，並分別評價、處
    罰，不生一行為二罰之疑慮，亦不受連續舉發之限制。是原
    告於前揭時間、地點確有「汽車駕駛人未依規定使用方向燈
    」、「行駛高速公路未依規定變換車道」之違規事實，被告
    據以裁處，洵無不合。
　㈣再觀諸處罰條例第7條之1規定「對於違反本條例之行為者，
    民眾得敘明違規事實或檢具違規證據資料，向公路主管或警
    察機關檢舉，經查證屬實者，應即舉發」，其立法理由為：
    「由於警力有限及民眾取巧違規成性，為交通秩序混亂原因
    之一，民眾如能利用適當管道檢舉交通違規，除可彌補警力
    之不足外，亦將產生極大之嚇阻效果」，意指藉由民眾檢舉
    ，提供員警查證之線索，尚無對外發生何法律效果，依上開
    規定，民眾檢具違規證據資料，尚須經主管或警察機關查證
    屬實，始得舉發，進而對外發生法律效果。又舉發機關受理
    民眾檢舉違反道路交通管理事件，經查證後依規定掣製舉發
    違反道路交通管理事件通知單，係屬上開處理細則第10條第
    2項第5款之民眾檢舉態樣，觀諸採證影片所載違規日期、違
    規時間及處理情形均記載清楚明確，嗣確經有員警查證處理
    ，是該檢舉之真實性已無疑義。又採證影片畫面係錄影設備
    之機械作用，乃真實保存當時錄影之真實內容所得，再由檢
    舉人將影片傳送警政機關，並非憑人之記憶轉述或事後排演
    而成，且與本案違規具事實關連性，並經員警檢視無誤，其
    影像尚無偽造或變造之疑，內容亦屬合理、正常，自得作為
    本件是否為合法裁決之憑據。經查原告前揭110年6月29日之
    違規行為，係由檢舉人於違規人行為終了日（110年6月29日
    ）起7日內（檢舉日：110年6月30日）檢具科學儀器取得之
    蒐證影片證據資料，向警政機關提出檢舉，經員警查證屬實
    而逕行舉發，則本件舉發程序於法即無不合等語，資為抗辯
    。
　㈤並聲明：原告之訴駁回。
五、本院之判斷：
  ㈠按「汽車行駛於高速公路、快速公路或設站管制之道路，不
    遵使用限制、禁止、行車管制及管理事項之管制規則而有下
    列行為者，處汽車駕駛人3,000元以上6,000元以下罰鍰：……
    4.未依規定變換車道」；「汽車駕駛人，不依規定使用燈光
    者，處1,200元以上3,600元以下罰鍰」；「汽車駕駛人有下
    列各款所列條款之一者，除依原條款處罰鍰外，並予記點：
    1.有第33條第1項、第2項、第38條第1項、第40條、第45條
    、第47條第1款至第3款、第48條、第49條或第60條第2項第1
    款、第2款情形之一者，各記違規點數1點」，處罰條例第33
    條第1項第4款、第42條、第63條第1項第1款分別定有明文。
    次按「汽車在行駛途中，變換車道或超越前車時，應依標誌
    、標線、號誌指示，並不得有下列情形：一、驟然或任意變
    換車道。二、未依規定使用方向燈。三、未保持安全距離及
    間隔。四、駛離主線車道未依序排隊，插入正在連貫駛出主
    線之汽車中間。」高速公路及快速公路交通管制規則第11條
    著有明文。又按「行車遇有轉向、減速暫停、讓車、倒車、
    變換車道等情況時所用之燈光及駕駛人之手勢，應依下列規
    定：……六、變換車道時，應先顯示欲變換車道方向之燈光或
    手勢。」、「汽車駕駛人，應依下列規定使用方向燈：……變
    換車道時，應先顯示欲變換車道方向之燈光，並應顯示至完
    成轉彎或變換車道之行為。」道路交通安全規則第91條第1
    項第6款、第109條第2項第2款後段分別有明文規定。再按違
    反道路交通管理事件統一裁罰基準及處理細則（下稱處理細
    則）第1條規定：「本細則依道路交通管理處罰條例第92條
    第4項規定訂定之。」第2條規定：「（第1項）處理違反道
    路交通管理事件之程序及統一裁罰基準依本細則之規定辦理
    。（第2項）前項統一裁罰基準，如附件違反道路交通管理
    事件統一裁罰基準表(下稱裁罰基準表)。」上開處理細則之
    規定，就其立法目的及功能，乃為防止處罰機關枉縱或偏頗
    ，依處罰條例第92條第4項所授權交通部會同內政部訂定處
    理細則及其附件裁罰基準表，用以維持裁罰之統一性與全國
    因違反道路交通管理事件受處罰民眾之公平，不因裁決人員
    不同，而生偏頗，寓有避免各監理機關於相同事件恣意為不
    同裁罰之功能，並非法所不許，於憲法上保障人民財產權之
    意旨並無牴觸（此並有司法院釋字第511號解釋理由書意旨
    足資參照），並無違反法律保留原則。而依裁罰基準表的記
    載，小型車行駛高、快速公路未依規定變換車道，期限內繳
    納或到案聽候裁決者，應處罰鍰3,000元，並記違規點數1點
    ；小型車駕駛人，不依規定使用燈光，期限內繳納或到案聽
    候裁決者，應處罰鍰1,200元，核此規定，既係基於母法之
    授權而為訂定，且就處理細則附件所示裁罰基準表中有關處
    罰條例第33條第1項第4款、第42條規定之裁罰基準內容，並
    未牴觸母法，被告自得依此基準而為裁罰。
  ㈡本件如事實概要欄所述之原告違規事實，有舉發通知單、採
    證照片、違規歷史資料查詢報表、原處分之裁決書、送達證
    書、高雄市政府警察局三民第二分局110年11月24日高市警
    三二分交字第11074272400號函、110年8月20日高市警三二
    分交字第11072934200號函、內政部警政署國道公路警察局
    第五公路警察大隊110年11月25日國道警五交字第110570437
    3號函、110年9月8日國道警五交字第1105702799號函、Goog
    le地圖、採證光碟等在卷可稽(本院卷第61至115頁)，且經
    本院於調查程序當庭勘驗採證光碟並製作勘驗筆錄及擷取影
    像畫面附卷可佐(本院卷第124至125頁、第129至141頁)，洵
    堪認定為真。
　㈢原告雖主張本件3分鐘內被開3張罰單，違反比例原則云云；
    然按處罰條例第85條之1 第2 項第1 款規定：「第7 條之2 
    之逕行舉發案件有下列情形之一者，得連續舉發：一、逕行
    舉發汽車行車速度超過規定之最高速限或低於規定之最低速
    度或有第33條第1 項、第2 項之情形，其違規地點相距6 公
    里以上、違規時間相隔6 分鐘以上或行駛經過一個路口以上
    。但其違規地點在隧道內者，不在此限」。次按交通部107 
    年9月21日交路字第1070026758號函釋略以：「有關違規地
    點相距6 公里以上、違規時間相隔6 分鐘以上或行駛經過1 
    個路口以上，應係單一或具有持續性之違規行為（如持續超
    速、持續違規行駛路肩等），需透過連續舉發次數，作為違
    規行為次數認定，進而對多次違規行為予以處罰時方有適用
    。倘其行為係二以上違規行為，仍應依處理細則第3 絛第1 
    項規定分別舉發、處罰」。復按行政罰法第1 條規定：「違
    反行政法上義務而受罰鍰、沒入或其他種類行政罰之處罰時
    ，適用本法。但其他法律有特別規定者，從其規定。」第24
    條第1 項規定：「一行為違反數個行政法上義務規定而應處
    罰鍰者，依法定罰鍰額最高之規定裁處。但裁處之額度，不
    得低於各該規定之罰鍰最低額。」此即學說上所稱一事不二
    罰原則，指同一人以一行為違反數個行政法上義務規定而應
    處罰鍰者，如因行為單一，且違反數個規定之效果均為種類
    相同之罰鍰，從其一重處罰已足達成行政目的時，僅得裁處
    一個罰鍰。至同法第25條規定：「數行為違反同一或不同行
    政法上義務之規定者，分別處罰之。」，則係揭示數行為分
    別處罰原則。故違反數個行政法上義務應處罰鍰，係從一重
    裁處，或分別處罰，應視其行為個數為單一或多數以為判斷
    ；所謂一行為，包括「自然一行為」與「法律上一行為」，
    數行為則指同一行為人多次違反同一行政法上義務規定，或
    違反數個不同行政法上義務規定，其行為不構成「自然一行
    為」或「法律上一行為」者而言。至於違反行政法上義務之
    行為，究為一行為或數行為，必須就具體個案，依據行為人
    主觀之意思、客觀上實現之構成要件及所侵害法益，斟酌其
    所違反行政法上義務之法令文義、規範目的、期待可能性與
    社會通念等因素，予以綜合判斷決定。是以，倘若行為人乃
    基於各別主觀意思，客觀上多次實現構成要件，甚或侵害不
    同之法益，即仍應分別處罰，以符前開行政罰法及處罰條例
    之意旨。本件之違規地點為一般道路而非高速公路或快速道
    路，被告係以處罰條例第42條規定為裁罰，該條並不在處罰
    條例第85條之1 第2 項第1 款所列舉之法規範圍內，自無從
    直接適用處罰條例第85條之1 第2 項第1 款限於違規地點相
    距6公里以上、違規時間相隔6 分鐘以上或行駛經過1 個路
    口以上，始得連續處罰之規定。再者，原告第二次違規
　　地點距離其第一次違規地點已行經一個路口以上，此有GOOG
    LE地圖在卷可佐(本院卷第99頁)，而依現行處罰條例第85條
    之1第2項第1款規定：「第7條之2之逕行舉發案件有下列情
    形之一者，得連續舉發：一、逕行舉發汽車行車速度超過規
    定之最高速限或低於規定之最低速度或有第33條第1項、第2
    項之情形，其違規地點相距6公里以上、違規時間相隔6分鐘
    以上或行駛經過一個路口以上。但其違規地點在隧道內者，
    不在此限。」縱認行駛於平面道路之車輛未依規定使用方向
    燈得類推適用處罰條例第85條之1第2項第1款規定，然細譯
    該條款之條文內容，係以列舉方式明定三項得連續舉發之違
    規行為，且於第二項「違規時間相隔6 分鐘以上」與第三項
    「行駛經過一個路口以上」兩者間係以「或」連結，足見該
    條款意旨係只要有符合其中一項違規行為，即得予以連續舉
    發。本件原告第二次違規行為之發生地點乃行駛經過一個路
    口以上，從而，舉發機關警員就其2次行駛於一般道路之違
    規行為予以連續舉發，被告並據以分別為2次裁罰，於法並
    無違誤，即無違反比例原則之虞，原告前開主張，委無足採
    。
　㈣原告復主張因檢舉人未保持安全距離，致原告因緊張慌亂而
    未打方向燈云云。然檢舉人是否有原告所稱違反道路交通安
    全規則等規範之違規行為，尚不足由本件證據資料中明確得
    知；況且，原告違規行為已臻明確，此情業如前述，至於檢
    舉人駕駛車輛是否同有其他違規行為，尚不足以影響本件裁
    罰之適法性。且程序正義與程序保障之要求，主要目的在於
    確保代表國家行使公權力之公務人員不致逾越權限過度侵害
    人民基本權，故應係著重於執行公權力人員執法過程中有無
    違反相關法令規定之瑕疵，據而判斷該行政行為之合法性；
    然一般民眾單純檢具行車紀錄器或其他錄影設備用以檢舉交
    通違規行為，核與前揭代表國家行使公權力之公務人員執行
    公務行為迥然有別，況且法令更明文要求公路主管或警察機
    關處理民眾檢舉違反道路交通管理事件時，負有派員查證之
    義務，故檢舉人有否違反交通法規之行為，自與本件原告違
    規行為是否成立完全無關，原告徒以前開情詞爭執原處分之
    合法性，洵無所據。且按行政罰法第7 條第1 項規定：「違
    反行政法上義務之行為非出於故意或過失者，不予處罰。」
    其中所謂故意，係指行為人對於構成違規之事實及該事實係
    屬違規，明知並有意使其發生者（直接故意），或行為人對
    於構成違規之事實，預見其發生而其發生並不違背其本意，
    且知悉該事實係屬違規者（間接故意）而言；所謂過失係指
    行為人雖非故意，但按其情節應注意，並能注意，而不注意
    者（無認識之過失），或行為人對於構成違規之事實，雖預
    見其能發生而確信其不發生者（有認識之過失）而言。原告
    未遵守行駛高速公路途中變換車道應依使用方向燈之規定，
    故原告違規事實極為明確，且原告就該違規行為主觀上縱非
    故意，亦有應注意能注意而疏未注意之過失，自屬違反處罰
    條例第33條第1 項第4款規定之行為無訛。
六、綜上所述，原告確有「行駛高速公路未依規定變換車道」、
    「汽車駕駛人未依規定使用方向燈」之違規行為，被告依處
    罰條例第33條第1項第4款、第42條、第63條第1項第1款等規
    定據以裁處如原處分所示，於法核無違誤。原告訴請撤銷原
    處分，為無理由，應予駁回。
七、本件判決基礎已臻明確，兩造其餘之攻擊防禦方法及訴訟資
    料經本院斟酌後，核與判決不生影響，無一一論述之必要，
    併予敘明。
八、本件第一審裁判費為300元，應由原告負擔，爰確定第一審
    訴訟費用額如主文第2項所示。
據上論結，本件原告之訴為無理由，依行政訴訟法第237條之7、
第237條之8第1項、第237條之9第1項、第236條、第98條第1項前
段，判決如主文。
中　　華　　民　　國　　111 　年　　10　　月　 18　　日 
　　　　　　　　　行政訴訟庭  法  官  謝琬萍
以上正本係照原本作成。　　　　　　　　　　
如不服本判決，應於判決送達後20日內，向本院提出上訴狀並表
明上訴理由（原判決所違背之法令及其具體內容或依訴訟資料可
認為原判決有違背法令之具體事實），其未載明上訴理由者，應
於提出上訴後20日內向本院補提理由書（上訴狀及上訴理由書均
須按他造人數附繕本，如未按期補提上訴理由書，則逕予駁回上
訴），並應繳納上訴裁判費新臺幣750元。
中　　華　　民　　國　　111 　年　　10　　月　　19　　日
                              書記官  林麗文